【裁判字號】    98,上易,638
【裁判日期】    980430
【裁判案由】    竊盜
【裁判全文】
臺灣高等法院刑事判決                 98年度上易字第638號
上  訴  人  臺灣士林地方法院檢察署檢察官
被      告  乙○○
上列上訴人因被告竊盜案件，不服台灣士林地方法院96年度易字
第2126號，中華民國97年12月26日第一審判決（起訴案號：台灣
士林地方法院檢察署96年度偵字第8113號），提起上訴，本院判
決如下：
    主  文
上訴駁回。
    理  由
一、公訴意旨略以：被告乙○○曾於民國94年間因傷害案件，經
    臺灣板橋地方法院以93年度簡上字第640號判決處有期徒刑3
    月確定，於94年 9月30日易科罰金執行完畢。詎不知悔改，
    竟基於意圖為自己不法所有之犯意，於96年 3月21日上午10
    時30分許，侵入臺北市○○區○○路221巷35號4樓倉庫內（
    侵入住宅部分未據告訴），趁當時倉庫內無人之際，竊取甲
    ○○所有之建華保全股份有限公司（下稱建華保全）財務報
    表等文件（如附表所載）。嗣上揭倉庫管理員王棋祥於翌日
    發現裝有上揭文件之紙箱失竊，報警處理，始行查悉，而認
    被告涉犯刑法第320條第1項之竊盜罪嫌云云。
二、按犯罪事實應依證據認定之，無證據不得認定犯罪事實；又
    不能證明被告犯罪者 ，應諭知無罪之判決 ，刑事訴訟法第
    154條第2項及第301條第1項分別定有明文。又事實之認定，
    應憑證據，如未能發現相當證據，或證據不足以證明，自不
    能以推測或擬制之方法，為裁判基礎（最高法院40年臺上字
    第86號判例參照）。另認定犯罪事實所憑之證據，雖不以直
    接證據為限，間接證據亦包括在內；然而無論直接或間接證
    據，其為訴訟上之證明，須於通常一般之人不致有所懷疑，
    而得確信其為真實之程度者，始得據為有罪之認定，倘其證
    明尚未達到此一程度，而有合理之懷疑存在時，即無從為有
    罪之認定，亦有最高法院76年臺上字第4986號判例可資參照
    。
三、按被告以外之人於審判外之言詞或書面陳述，除法律有規定
    者外，不得作為證據；又被告以外之人於審判外之陳述，雖
    不符合同法第159條之1至第159條之4之規定，但經當事人於
    審判程序同意作為證據，法院審酌該言詞陳述或書面陳述作
    成時之情況，認為適當者，亦得為證據。當事人、代理人或
    辯護人於法院調查證據時，知有第159條第1項不得為證據之
    情形，而未於言詞辯論終結前聲明異議者，視為有前項之同
    意，刑事訴訟法第159條第1項及第159條之5分別定有明文。
    經查，本判決所引用之各該被告以外之人於審判外之陳述（
    包含書面陳述），雖屬傳聞證據，然當事人於本院準備程序
    及審判期日中均表示同意作為證據方法而不予爭執，且迄至
    言詞辯論終結前亦未再聲明異議，本院審酌上開證據資料製
    作時之情況，尚無違法不當及證明力明顯過低之瑕疵，亦認
    為以之作為證據應屬適當，故揆諸前開規定，爰逕依刑事訴
    訟法第159條之5規定，認前揭證據資料均有證據能力，先予
    敘明。
四、公訴人指被告乙○○涉有刑法第320條第1項之竊盜罪嫌，無
    非係以被告乙○○之供述、證人王棋祥、甲○○之證述及附
    表所載之建華保全財務報表及監視器錄影畫面翻拍照片 6張
    為其主要論斷。訊據被告乙○○固坦承曾於上開時間，前往
    臺北市○○區○○路221巷35號4樓辦公室內取走建華保全財
    務報表之事實，惟堅決否認有何竊盜犯行，並辯稱：伊係經
    甲○○通知後始至臺北市○○區○○路221巷35號4樓內之辦
    公室桌上取走裝有建華保全94年度財務報表等文件之紙箱，
    並未取走其他物品；另伊取走上開文件後，尚曾回到該處與
    王棋祥聊天，伊非用竊取之方式取走該財務報表等語。
五、經查，證人即倉庫管理員王棋祥雖於警詢、偵查及原審審理
    時均證稱：96年 3月21日上午10時許，伊曾外出買東西但未
    鎖門，隔天老闆甲○○辦公室內少一箱物品，經調閱監視器
    畫面後才發覺是被告乙○○拿走等情（分見偵卷第10至11頁
    、第51頁及第69至70頁及本院卷第51頁）。然：
  (一)臺北市○○區○○路221巷35號4樓之辦公室內均堆放建華保
    全之相關器材及資料，平常均由證人王棋祥看管，且自96年
    1月20日搬至該處後，至96年3月21日前，證人王棋祥之雇主
    即證人甲○○曾有1、2次至該處整理物品等情，業據證人王
    棋祥於偵查中證述甚詳 （見偵卷第51頁、第52頁及第53頁）
    ，另證人王棋祥於審理時復證稱：該址4樓有3間辦公室，其
    餘 2間均有正常營業上班等情（見原審卷第58頁）。依證人
    王棋祥之證述，自96年1月間至96年3月21日前，該辦公室均
    由證人王棋祥看守，證人甲○○僅到過該處 1、2次，另該4
    樓處尚有 2間正常營業之辦公室，衡之常情，被告未曾去過
    該處，又何能確切知悉地址為何？況該4樓處又有其餘2間正
    常營業之辦公室，被告又何能確定何者為放置建華保全物品
    之辦公室？又何能知悉該處有建華保全之財務報表？是被告
    乙○○辯稱係證人甲○○告知該處地址後，始於上開時間前
    往該處等節，應非子虛。又證人王棋祥亦曾證稱：平常伊離
    開辦公室都會上鎖，96年 3月21日上午10時許，伊外出買香
    菸、檳榔約 20分鐘，而沒有上鎖；伊記得僅1次沒有鎖門，
    至於哪一次忘了等情（見原審卷第56頁、偵卷第71頁），若
    被告前往該處前，未曾與證人王棋祥、甲○○為聯繫，則被
    告何能於證人王棋祥僅 1次忘記鎖門之際，恰能尋覓該處並
    進入取得報表？是被告辯稱係證人甲○○告知前往拿取該財
    務報表等情，應屬可信。
  (二)次查，被告所攜走之建華保全報表原本即放置在紙箱內乙節
    ，業經證人王棋祥於偵查中證述明確（見偵卷第69頁），另
    證人甲○○於偵查中亦證稱：是伊自己裝箱，由王棋祥搬到
    港墘路的辦公室內，96年1月份搬過去 1、2天伊曾拆開翻紙
    箱內的東西等語（見偵卷第84頁），可認被告所取走之建華
    保全財務報表原即放置於紙箱內，而非散置於該辦公室處，
    由被告取出後再置入紙箱內取走。又該建華保全財物報表係
    何人放置於紙箱內乙節，證人王棋祥於偵查中曾證稱：是甲
    ○○叫伊整理的，伊不知道紙箱內有什麼東西，伊只是幫甲
    ○○搬東西，甲○○叫伊把東西放到紙箱內，紙箱內有什麼
    東西伊不知道等語（見偵卷第69頁）。惟然證人甲○○於偵
    查中卻證稱：伊是自己裝箱，王棋祥搬到港墘路的辦公室內
    ，搬過去伊有拆開翻過裡面的東西，只有伊知道箱內放置哪
    些物品等情（見偵卷第84頁）。證人王棋祥、甲○○對於由
    何人將物品裝入箱內乙節證述不一，究為何者可信？即有可
    疑。
  (三)復查，關於該紙箱內裝有何種文件等情，證人王棋祥於警詢
    時先稱：除附表所示建華保全財務報表外，另有支票簿 2本
    、土地權狀、車籍資料、銀行存摺2本、支票1本、高速公路
    回數票10本及客票 5張等物遺失、此是老闆（按即證人甲○
    ○）來清點等情（見偵卷第11頁），並提出清單1份為佐（
    見偵卷第46頁）。證人王棋祥既能於警詢時清楚將除建華保
    全財務報表等以外甲○○個人所失竊之物品清冊明確列出，
    應當由證人甲○○確認清查後始能確認遺失物品為何。然證
    人甲○○於偵查中卻證稱：支票簿 2本、土地權狀正本、車
    籍資料找到了，但權狀影本、車籍資料影本、存摺 2本、高
    速公路回數票10本、客票5張仍遺失等情（ 見偵卷第83頁至
    84頁）。即有前後不一之嫌。雖證人甲○○另證稱：因那時
    急著提供明細給警察沒有去翻另1箱等情（ 見偵卷第84頁 ）
    ，然查，證人甲○○所稱除建華保全財務報表以外之遺失物
    品中，尚有土地權狀影本、車籍資料等影本資料，然土地權
    狀影本、車籍資料影本本非清單所列之遺失物品，則該等影
    本資料是否確有遺失，誠有可疑。另證人甲○○所稱遺失物
    品尚有涉存摺2本及客票5張等物，若該存摺、客票確有遭被
    告取走，或造成存、提款不便及支票兌現與否等問題，若真
    有遺失，當對證人甲○○影響甚鉅，然證人甲○○於偵查中
    卻證稱：掉的東西關係到公司要報稅、重點是那些帳冊等情
    （見偵卷第84頁、第85頁），復於原審審理時所提出之陳報
    狀中亦僅提及：因被告取走物品致公司無法報稅等節（見原
    審卷第102至103頁），則證人甲○○是否有遺失該物存摺、
    客票等物，亦有疑義。況本件公訴人亦未認定證人甲○○有
    遺失除附表各編號所示之建華保全財務報表以外之物品。則
    證人甲○○何以將建華保全財務報表以外之上開個人物品列
    為遭被告所竊取清單內？其動機為何，殊值懷疑。是被告辯
    稱其僅取走建華保全財務報表等節，應屬可信。
  (四)另查，被告若果有乘證人王棋祥疏忽未關門之際，潛入該辦
    公室內，並在未有人發覺之際將附表所示之財務報表竊取得
    手，衡諸常情，應會迅速離開該處，以免他人起疑。然證人
    王棋祥卻於偵查及原審審理時證稱：被告將東西搬下去後又
    坐電梯上來與伊聊天等情（見偵卷第51頁、第70頁及原審卷
    第51頁）。是若被告果有不法意圖，又何需甘冒遭他人發覺
    扭送法辦之風險，再回該辦公室與證人王棋祥聊天？則被告
    取走該物品時，是否基於不法意圖，尚有可疑。
  (五)又查，證人王祺祥於偵查及原審審理時均證稱：伊於 96年3
    月21日並未發現紙箱遭竊，係於隔日上午巡視辦公室時，才
    發現紙箱遺失，經詢問證人甲○○確認後，下樓詢問保全員
    有何人於昨日上4樓後，經調閱監視器才知道被告在96年3月
    21日有入內取走紙箱等情（見偵卷第51頁、第69頁、第70頁
    及原審卷第53頁、第55頁及第57頁），且證人王棋祥於審理
    時亦證稱：辦公室內伊有裝設監視器等語（見原審卷第58頁
    ）。然若證人王棋祥係於隔日上午始驚覺紙箱遺失，其確認
    證人甲○○未曾入內後，當知悉該辦公室內設有監視器，本
    可直接查看監視器即可確認，卻何需下樓詢問保全員？又該
    4樓處另有2間正常營業之公司，該 1樓之保全員在不識被告
    情況下，又何能去告知證人王棋祥被告是至 4樓建華保全辦
    公室之人？且保全員在1樓處，又何能確知在1樓處見聞抱走
    紙箱之人，是由 4樓建華保全辦公室取出物品之人？是證人
    王棋祥上開證述，顯有邏輯上之矛盾，其證詞顯不可採。則
    證人王棋祥何以為上開證述，甚有可疑。
  (六)末查，證人王棋祥於偵查中曾證稱：該紙箱是置於甲○○辦
    公室的地上，伊不可能放在桌上，因為這樣不好看等情（見
    偵卷第69頁、第72頁），然證人王棋祥於警詢時卻稱：「隔
    天老闆桌上少一箱物品」等語（見偵卷第11頁第10行），是
    證人王棋祥此部分之證述有前後不一之疑，被告辯稱是自辦
    公室內桌上取走該紙箱一語，應非虛構。
六、綜上所述，本件公訴人所提證據資料，尚無從使本院確信被
    告有基於不法所有之意圖而取走附表所示之建華保全財務報
    表，即無從證明被告有於上開時、地，竊取證人甲○○所有
    之建華保全財務報表之事實。按「刑事訴訟法第 161條已於
    91年2月8日修正公布，其第 1項規定：檢察官就被告犯罪事
    實，應負舉證責任，並指出證明之方法。因此，檢察官對於
    起訴之犯罪事實，應負提出證據及說服之實質舉證責任。倘
    其所提出之證據，不足為被告有罪之積極證明，或其指出證
    明之方法，無從說服法院以形成被告有罪之心證，基於無罪
    推定之原則，自應為被告無罪判決之諭知。」最高法院92年
    台上字第 128號判例意旨參照。本件公訴人所提上開證據並
    不足以證明被告乙○○涉犯本件竊盜犯行，且查無其他積極
    事證足資證明乙○○確有公訴人所指上開犯行。揆諸首揭說
    明，自屬不能證明被告犯罪，即應為被告無罪之諭知。
七、原審以本件不能證明被告犯罪，而為被告無罪之判決，並無
    違誤。檢察官以被告竊盜之犯罪事實，有證人即倉庫管理員
    王祺祥於警詢、偵查及原審時所為證述，證人甲○○之證述
    ，復有附表所載之建華保全財務報表及監視器畫面翻拍照片
    6 張為憑，且被告亦坦承確有於前揭時地搬走甲○○所有之
    物品，被告縱有經告訴人甲○○通知後始至上揭地點內之辦
    公桌上取走裝有建華保全94年度財務報表等文件之紙箱，然
    被告前往時，告訴人並未在場，告訴人亦未授權王祺祥等人
    將紙箱交予被告，被告自行侵入有保全看守之場所內，未經
    在場管理之人同意即任意取走告訴人物品，其竊盜犯行應堪
    認定，原判決所為事實認定，顯違經驗法則為由，指摘原判
    決不當，然本件被告之罪證尚有不足，已如前述，檢察官上
    訴意旨要係對於原審依職權所為之證據取捨以及心證裁量，
    重為爭執，並未提出其他積極證據以供調查，其上訴為無理
    由，應予駁回。
八、被告經合法傳喚，無正當理由不到庭，爰不待其陳述逕行判
    決。
據上論斷，應依刑事訴訟法第368條、第371條，判決如主文。
本案經檢察官劉斐玲到庭執行職務。
中    華    民    國    98    年    4     月    30    日
                  刑事第十一庭  審判長法  官  張連財
                                      法  官  林明俊
                                      法  官  楊照男
以上正本證明與原本無異。
不得上訴。
                                      書記官  張美華
中    華    民    國    98    年    4     月    30    日
附表：
  ┌────┬──────────────────────┐
  │編  號  │               文 件 名 稱                  │
  ├────┼──────────────────────┤
  │  一    │ 經濟部95年9月27日核准變更登記函影本1紙     │
  ├────┼──────────────────────┤
  │  二    │ 臺北縣政府營利事業登記證影本1紙            │
  ├────┼──────────────────────┤
  │  三    │ 建華保全公司變更登記表影本1份              │
  ├────┼──────────────────────┤
  │  四    │ 內政部95年9月20日核准變更登記函影本        │
  ├────┼──────────────────────┤
  │  五    │ 游文銘、彭建維身分證影本各1紙              │
  ├────┼──────────────────────┤
  │  六    │ 游文銘汽車駕駛執照影本1紙                  │
  ├────┼──────────────────────┤
  │  七    │ 建華保全公司94年度營利事業所得稅電子結算申 │
  │        │ 報回執聯影本1紙                            │
  ├────┼──────────────────────┤
  │  八    │ 建華保全公司章程影本1份                    │
  ├────┼──────────────────────┤
  │  九    │建華保全公司94年度營利事業所得稅結算申報書( │
  │        │含資產負債表)影本1份                        │
  ├────┼──────────────────────┤
  │  十    │建華保全公司94年7、8月財政部臺灣省北區國稅局│
  │        │營業人銷售額與稅額申報書影本1紙             │
  ├────┼──────────────────────┤
  │  十一  │建華保全公司94年11、12月財政部臺灣省北區國稅│
  │        │局營業人銷售額與稅額申報書影本1紙           │
  ├────┼──────────────────────┤
  │  十二  │建華保全公司94年9、10月財政部臺灣省北區國稅 │
  │        │局營業人銷售額與稅額申報書影本1紙           │
  ├────┼──────────────────────┤
  │  十三  │建華保全公司95年1、2月財政部臺灣省北區國稅局│
  │        │營業人銷售額與稅額申報書影本1紙             │
  ├────┼──────────────────────┤
  │  十四  │建華保全公司95年3、4月財政部臺灣省北區國稅局│
  │        │營業人銷售額與稅額申報書影本1紙             │
  ├────┼──────────────────────┤
  │  十五  │建華保全公司95年5、6月財政部臺灣省北區國稅局│
  │        │營業人銷售額與稅額申報書影本1紙             │
  ├────┼──────────────────────┤
  │  十六  │建華保全公司95年7、8月財政部臺灣省北區國稅局│
  │        │營業人銷售額與稅額申報書影本1紙             │
  ├────┼──────────────────────┤
  │  十七  │建華保全公司95年上半年度損益表影本1紙       │
  ├────┼──────────────────────┤
  │  十八  │建華保全公司95年6月30日之資產負債表影本1紙  │
  ├────┼──────────────────────┤
  │  十九  │建華保全公司95年9、10月財政部臺灣省北區國稅 │
  │        │局營業人銷售額與稅額申報書影本1紙           │
  ├────┼──────────────────────┤
  │  二十  │建華保全公司95年1月1日至10月31日之損益表影本│
  │        │1紙                                         │
  ├────┼──────────────────────┤
  │  二十一│建華保全公司95年10月31日之資產負債表影本1紙 │
  ├────┼──────────────────────┤
  │  二十二│建華保全公司主要進貨對象明細表影本1張       │
  ├────┼──────────────────────┤
  │  二十三│民營政褔文宣影本1張                         │
  ├────┼──────────────────────┤
  │  二十四│柯賜海身分證正反面影本各1張                 │
  └────┴──────────────────────┘


司法院資訊處製作；財團法人民間司法改革基金會備份。
